【裁判字號】    98,審訴,3401
【裁判日期】    980731
【裁判案由】    確認委任關係不存在
【裁判全文】
臺灣臺北地方法院民事裁定            98年度審訴字第3401號
原      告  甲○○
被      告  華威通訊網路股份有限公司
法定代理人  乙○○
當事人間請求確認委任關係不存在事件，本院裁定如下：
    主  文
選任乙○○為本件被告華威通訊網路股份有限公司之特別代理人
。
  理  由
一、聲請意旨略以：本件被告華威通訊網路股份有限公司無監察
    人，現亦無適格之清算人擔任其法定代理人，恐因之延遲訴
    訟將使之受損害，為此聲請法院為被告選任特別代理人等語
    。
二、按公司與董事間訴訟，除法律另有規定外，由監察人代表公
    司，股東會亦得另選代表公司為訴訟之人，公司法第213條
    定有明文，其立法目的乃恐董事長代表公司對董事起訴，難
    免有循私之舉。若公司已解散行清算程序，公司董事雖不得
    以董事身分執行職務，而應由清算人執行清算事務，但公司
    之清算，原則上以董事為清算人，除非公司法或章程另有規
    定或股東會另選清算人時，不在此限（公司法第322條第1項
    ）。且清算人於執行清算事務範圍內，除另有規定外，其權
    利義務與董事同（公司法第324條）。是董事原則上應為清
    算人，且清算人之權利義務與董事同，則董事以清算人身分
    對董事為訴訟，亦難免有循私之舉。依同一法理，仍不宜由
    董事以清算人身分對董事為訴訟。再查清算中，公司股東會
    與監察人依然存續，對董事之訴訟依法仍應由監察人或股東
    會所選任之人代表公司為之，始為適法(最高法院94年度台
    上字第230號判決意旨參照)。
三、經查，本件被告之監察人已經解任，而未補選，有其公司變
    更登記事項卡在卷可稽，並經本院調閱該公司登記卷宗核對
    無訛，又該公司業經經濟部於90年6月6日撤銷登記，應進入
    清算程序，惟該公司並無向本院陳報清算人，經本院查明在
    案，又該公司章程未定其清算人，股東會亦未選任清算人，
    亦經本院查閱公司登記卷宗亦明，原告主張被告現無合法之
    法定代理人得代表被告乙節，堪信為真實。次查，被告登記
    名義之負責人乙○○雖為實際負責人周添財之人頭，而周添
    財已死亡，業經臺灣高等法院檢察署98年度上聲議字第413
    號處分書認定在案，但乙○○實為周添財之配偶，有戶籍謄
    本在卷可查，又被告其餘董事如魏全義、蔡淑娥亦為人頭，
    業據原告陳明，渠等亦已提起確認董事委任關係不存在之訴
    ，刻由本院98年度審訴字第1014號、98年度審訴字第1028號
    審理中，由於乙○○為實際負責人周添財之配偶，就周添財
    所留遺產之多寡有利害關係，其為被告之特別代理人，進行
    本件訴訟較為適當，爰依原告之聲請選任乙○○為被告之特
    別代理人。
四、依民事訴訟法第52條、第51條第1項，裁定如主文。
中    華    民    國    98    年    7    月    31    日
                  民事第六庭    法  官  劉坤典
以上正本係照原本作成
本裁定不得抗告
中    華    民    國    98    年    7    月    31    日
                                書記官  陳素卿


司法院資訊處製作；財團法人民間司法改革基金會備份。
